【裁判字號】    92,交上易,1212
【裁判日期】    921001
【裁判案由】    過失致死等
【裁判全文】
臺灣高等法院臺中分院刑事判決                九十二年度交上易字第一二一二號
    上  訴  人  臺灣台中地方法院檢察署檢察官
    上  訴  人
    即  被  告  丙○○
    選任辯護人  陳武璋
右上訴人等因被告過失致死等案件，不服臺灣臺中地方法院九十一年度交易字第四九
五號中華民國九十二年四月九日第一審判決（起訴案號：臺灣臺中地方法院檢察署九
十一年度偵字第八七一０、一０六八五、一二七二九號），提起上訴，本院判決如左
：
    主      文
原判決撤銷。
丙○○因過失致人於死，處有期徒刑壹年貳月。
    事      實
一、丙○○於民國（下同）九十一年四月五日中午十二時三十分許，駕駛賴敏全所有
    ，經過改裝成賽車型之車號ＧＤ－三九五二號，於限速五十公里處，沿台中縣大
    里市○○路，由台中縣霧峰鄉往台中市方向行駛，行經中興路二段與益民路交岔
    路口，明知汽車行駛時，駕駛人應注意車前狀況及兩車併行之間隔，並隨時採取
    必要之安全措施，行車速度，依標誌或標線之規定，無標誌或標線者在市區道路
    ，時速不得超過五０公里，當時路面無障礙、視距良好，亦無不能注意之情事，
    詎丙○○竟疏未注意，未依行車速限行駛，貿然以時速九十公里以上之速度，欲
    通過交岔路口，適有丁○○所騎乘後載劉映均、戊○○，車號ＳＪＺ－九八七號
    機車，亦行經該處，由中興路二段欲左轉入益民路，丙○○因車速過快，見狀已
    煞車不及，自後在交岔路口追撞劉車，致丁○○等人車倒地，丁○○等人均送醫
    急救，劉映均經送醫急救後，不治死亡；丁○○受有頭部外傷併腦挫傷、蛛蛛膜
    下腔出血、右側鎖骨骨折及四肢擦傷約九ｘ三公分等傷砉；戊○○受有頭部外傷
    合併腦震盪、頭皮挫傷合併頭皮下血腫、臉部挫傷及四肢體挫擦傷等傷害。
二、案經被害人丁○○、戊○○訴請台中縣警察局霧峰分局報告，及被害人劉映均之
    母甲○訴請台灣台中地方法院檢察署檢察官偵查起訴。
    理      由
一、訊據上訴人即被告丙○○（下稱被告）對於右揭超速肇事之事實坦承不違，惟辯
    稱：伊駕時速僅七十公里，被害人丁○○是紅燈通過云云。經查：(一)、右揭事實
    ，業據告訴人丁○○、甲○分別迭於警訊、偵查、原審及本院指述綦詳，被害人
    劉映均確因本件車禍死亡部分，並經檢察官督同檢驗員相驗屬實，制有相驗屍體
    證明書、勘驗筆錄、驗斷書在卷供佐；被害人丁○○及劉映均因本件車禍，受有
    傷害，亦有卷附診斷證明書二紙可參（見偵查卷第四十三、四十四頁），此外，
    復有道路交通事故調查報告表、照片七十二張在卷可稽。按駕駛人駕駛汽車依汽
    車煞車距離，行車速度對照表記載時速約八十公里之煞車痕長度約為三十－卅四
    公尺左右，而觀諸本件道路交通事故調查報告表所示，被告駕駛車輛，煞車痕明
    顯兩條，長達五十二．一公尺，洪車於煞車一段距離後，車前仍自後重撞輕機車
    ，輕機車自被撞倒地刮地痕起點至機車停止位置則約二十餘公尺之距離，可見被
    告行車時速應超過九十公里以上，被告辯稱時速七十公里委無可採。又證人黃志
    松於警訊中雖供稱：「我搭乘丙○○所駕駛之自小客車ＧＤ－三九五二號，沿著
    中興路二段南向北行駛，行駛至益民路二段時，我發現對方時，丙○○按喇叭及
    踩剎車，但車輛一直滑行，而與ＳＪＺ－九八七號輕機車發生交通事故．．．有
    號誌燈，動作為綠燈」等語（見偵字第八七一０號偵查卷第十二頁反面至十三頁
    ），另於偵查中供稱：「我們當時是往台中方向，對方騎機車是三貼，遇十子路
    口我們要轉彎，丙○○有按對方喇叭，不知為何仍然撞上，當時我們時速約六、
    七十公里，煞車距離約三、四台車距離」等語（見偵字第一０六八七號偵查卷第
    十七頁），然而，依上揭現場照片及道路交通事故調查報告表所顯示，被告駕駛
    小客車直行未轉彎，且與肇事地點之煞車距離為五十二．一公尺，並非三、四台
    車距離而已，亦與告訴人丁○○於警訊所供述：「我於九十一年四月五日十四時
    五十五分許，在中縣大里市○○路○段往北行駛，欲左轉益民路二段，我已打左
    轉方向轉進路口，就被撞擊，醒來後就在大里仁愛醫院。」等之情節不符（見偵
    字第八七一０號偵查卷第  頁反面），是以證人黃志松所證述號誌乙節，無非因
    其與被告為朋友關係，圖卸被告刑責而為迴護之詞，非可據為有利被告之認定。
    (二)、按駕駛人駕駛汽車，應遵守道路交通標誌、標線、號誌之指示；行車速度，
    依標誌或標線之規定，無標誌或標線者在市區道路，時速不得超過五０公里；又
    應注意車前狀況隨時採取必要之安全措施。道路交通安全規則第九十條、第九十
    三條第一項第一款、第九十四條第三項訂有明文。被告駕車自應注意上開規定，
    小心駕駛謹慎為之，且依當時之客觀環境判斷，路面無障礙、視距良好，亦無不
    能注意之情事，詎被告疏未注意上開規定致肇事，其行為顯有過失，其過失行為
    與被害人之死傷間，具有相當因果關係。本件車禍經送台灣省台中縣區車輛行車
    事故鑑定委員會鑑定結果，亦認為：「一丙○○駕駛改裝之自小客車行經市區道
    路任意嚴重超車，重撞同方向前方機車，為肇事原因。二丁○○無肇事因素。」
    ，有該委員會九十二年三月六日中縣鑑字第九一０九０五號函一份附卷可稽（見
    原審卷第五十七頁），益認被告過失責任明顯。(三)、本件事證明確，被告所否認
    與辯解，無非卸責飾詞，核無可採，其犯行堪予認定，應依法論科。被告之選任
    辯護人聲請本院傳喚被害人丁○○及繪製道路交通事故調查報告表之警員到庭，
    因丁○○在警訊已就車禍經過供述詳實，核無傳喚上開證人到庭之必要；又本件
    車禍肇事原因，被告嚴重超速行駛致撞擊被害人等，應負過失責任，已如上敘述
    綦明，本院與台灣省台中縣區車輛行車事故鑑定委員會鑑定意見均相同，亦無再
    送台灣省車禍事故鑑定委員會覆議之必要，均附予敘明。
二、核被告丙○○所為，係犯刑法第二百七十六條第一項過失致人於死罪，及同法第
    二百八十四條第一項前段過失傷害罪。被告一過失行為，致一人死亡，另二人受
    傷，侵害法益有三，所犯過失致人於死罪與過失傷害罪係一行為觸犯數罪名，屬
    想像競合犯，應從一重之過失致人於死罪處斷。原審以被告罪證明確，依法論罪
    科刑，固非無見，惟查：原判決未就受傷之丁○○與戊○○，其等傷勢分別記載
    於事實欄，尚有未洽；又科處刑罰，未及審酌被告訴後已經與被害人家屬達成和
    解，有告訴人具狀所附和解書為憑（見本院卷第四十六頁），亦有未合。被告上
    訴意旨指摘原判決量刑過重，非無可取；檢察官提起上訴意旨稱：起訴效力應及
    於公共危險罪，原審漏未審究，顯有已受請求之事項未予判決之違法云云，則無
    理由（詳如后述），惟原判決既有上述可議之處，自屬無可維持，應由本院撤銷
    改判。爰審酌被告所駕駛之車輛經過改裝，且於市區之內高速行駛，事後已經與
    被害人家屬達成和解，被害人死亡、受傷、其家屬所受傷痛程度甚大及被告犯後
    態度等一切情狀，量處如主文第二項所示之刑。被告在台中縣大里市區人車來往
    頻繁之道路，貪一時高速駕車之歡愉，漠視用路人生命、身體安全，致造成被害
    人等多人傷、亡，情節嚴重，不宜併予宣告緩刑，合併敘明。
三、本件告訴人丁○○、甲○聲請檢察官提起上訴意旨略以：被告以至少九十公里以
    上之時速，在緊臨學校、人車頻繁之市區，以改裝賽車駛，本案非一般車禍之
    過失致死行為，而是結夥高速飆車，至生往來之危險，明顯觸犯刑法第一百八十
    五條公共危險致人於死罪刑云云。惟按犯罪事實應依證據認定之，無證據不得認
    定犯罪事實，刑事訴訟法第一百五十四條第二項定有明文；又認定不利於被告之
    事實，須依積極證據，苟積極證據不足為不利於被告事實之認定時，即應為有利
    於被告之認定，更不必有何有利之證據，最高法院三十年上字第八一六號亦著有
    判例。訊之被告否認有刑法第一百八十五條公共危險之犯行，查刑法第一百八十
    五條第一項之公共危險罪係以「損壞或壅塞陸路、水路、橋樑或其他公眾往來之
    設備或以他法致生往來危險」為其犯罪構成要件，本件依卷內證據資料，被告係
    一部汽車超速行駛而肇事，並非有多輛汽車一起駛壅塞陸路致生往來危險。因
    此，上訴意旨指被告係涉犯刑法第一百八十五條第三項、第一項之公共危險致人
    於死罪嫌，尚乏依據，本院復查無其他確切證據足以證明被告係該當於該條文規
    定之犯行，本院無從依刑事訴訟法第三百條變更起訴法條或予審究。
據上論斷，應依刑事訴訟法第三百六十九條第一項前段、第三百六十四條、第二百九
十九條第一項前段，刑法第二百七十六條第一項、第二百八十四條第一項前段、第五
十五條，罰金罰鍰提高標準條例第一條前段，判決如主文。
本案經檢察官乙○○到庭執行職務。
中      華      民      國      九十二  年      十      月      一      日
                                臺灣高等法院臺中分院刑事第七庭
                                      審判長法  官  林  榮  龍
                                            法  官  黃  日  隆
                                            法  官  江  錫  麟
右正本證明與原本無異。
不得上訴。
                                            書記官  陳  振  海
中      華      民      國      九十二  年      十      月      三      日
附錄本案論罪科刑法條：
刑法第二百七十六條第一項：
  因過失致人於死者，處二年以下有期徒刑、拘役或二千元以下罰金。
刑法第二百八十四條第一項：
  因過失傷害人者，處六月以下有期徒刑、拘役或五百元以下罰金，致重傷者，處一
  年以下有期徒刑、拘役或五百元以下罰金。
                                                                        Ａ


司法院資訊處製作；財團法人民間司法改革基金會備份。
